【裁判字號】    95,訴,939
【裁判日期】    950914
【裁判案由】    槍砲彈藥刀械管制
【裁判全文】
臺灣板橋地方法院刑事判決               95年度訴字第939號
公  訴  人  臺灣板橋地方法院檢察署檢察官
被      告  丁○○
指定辯護人  本院公設辯護人  乙○○
上列被告因違反槍砲彈藥刀械管制條例案件，經檢察官提起公訴
（九十五年度偵字第二八六一號），本院判決如下：
    主    文
丁○○未經許可，製造可發射子彈具有殺傷力之改造手槍，累犯
，處有期徒刑參年，併科罰金新臺幣拾伍萬元，罰金部分如易服
勞役，以新臺幣壹仟元折算壹日。
扣案仿比利時ＦＮ  Ｂｒｏｗｎｉｎｇ型式製造之改造手槍壹枝
（槍枝管制編號0000000000號，含彈匣壹個）沒收之
。
    犯罪事實
一、丁○○前於民國九十三年間因違反毒品危害防制條例案件，
    經本院以九十三年度簡字第三四四五號判處有期徒刑四月，
    如易科罰金，以銀元三百元折算一日確定，於九十三年十二
    月十日易科罰金執行完畢。其明知可發射子彈具有殺傷力之
    改造手槍係槍砲彈藥刀械管制條例公告列管之槍械，未經許
    可，不得擅自製造、持有，竟於九十三年底某日，透過跳蚤
    雜誌購買仿比利時ＦＮ  Ｂｒｏｗｎｉｎｇ型式製造之遊戲
    類模擬槍械一枝（槍枝管制編號0000000000號，
    含彈匣一個）後，基於非法製造具有殺傷力槍枝之犯意，於
    九十四年間某日，在其位於臺北縣土城巿民族路四十四號五
    樓住處內，將其友女許苗珠之友人即真實姓名年籍不詳、綽
    號「阿源」之成年男子所寄放之土造金屬槍管一枝，換裝在
    前開購得之金屬遊戲類模擬槍械上，以此方式將之改造為可
    發射子彈具有殺傷力之手槍，並藏置在其上址住處內。嗣丁
    ○○於九十四年八月三十日下午六時許，因前曾檢舉他人而
    畏懼遭報復，乃將上揭槍枝置於腰包內隨身攜帶外出，適臺
    北縣政府警察局海山分局警員在其上址住處外埋伏，欲至該
    處搜索丁○○涉違反毒品危害防制條例罪嫌之不法事證，乃
    趨前攔阻丁○○並表明身份及來意後，丁○○即主動交付其
    持有之前開改造手槍一枝（含彈匣一個）而自首其非法持有
    具有殺傷力槍枝之犯行；嗣於九十五年二月十日上午十時十
    八分許，在臺灣板橋地方法院檢察署第三０七偵查庭內，接
    受該署檢察官訊問時，主動供明其改造前開具有殺傷力槍枝
    犯行而自首之。
二、案經臺北縣政府警察局海山分局報請臺灣板橋地方法院檢察
    署檢察官偵查起訴。
    理    由
一、訊據被告固對於持有上揭改造手槍一節直承不諱，惟矢口否
    認有何非法製造具有殺傷力槍枝之犯行，辯稱：金屬槍管不
    是伊換裝的，是「阿源」跟伊借槍枝，渠還回來後，就變成
    現在這個樣子云云。經查：
  (一)被告於九十四年八月三十日下午六時許，為警在臺北縣土城
    巿民族街四十四號前，查獲其持有改造手槍一枝（含彈匣一
    個）之事實，為其所不否認（見本院九十五年六月六日準備
    程序筆錄），並有臺北縣政府警察局海山分局搜索扣押筆錄
    、扣押物品目錄表各一件及前開槍枝照片二幀附卷可稽（見
    臺灣板橋地方法院檢察署九十四年度偵字第一四七三八號偵
    查卷第十七頁至第二十頁及第二三頁）。而該槍枝經送法務
    部調查局鑑定結果，認送鑑槍枝係以仿比利時ＦＮ  Ｂｒｏ
    ｗｎｉｎｇ型式，由金屬材質製成，以打擊底火方式擊發之
    模擬槍械，送鑑時彈匣底托鬆動、扳機脫落無固定梢，將扳
    機崁入其原來位置後，實際操作槍枝機械性能良好，扣動扳
    機撞針機組正常；送鑑槍枝係換裝槍管口徑約八．六釐米，
    彈膛內徑約九釐米，且貫通可容彈頭通過之金屬槍管改造而
    成，依槍管結構及材質強度，認能擊發適合其發射之具有殺
    傷力之土造子彈；經取約八釐米乘十五規格之模擬子彈三顆
    ，安裝底火後，以送鑑槍枝實際試射均能擊發；送鑑槍枝係
    以遊戲類模擬槍械製品經改裝改造而成，雖已達發射具殺傷
    力土造子彈之性能威力，惟就整體而言，製作不夠精密，品
    質性能堪虞，與軍用要求相去甚遠，不適合軍方使用，有該
    局九十五年五月八日調科參字第０九五００二０三二００號
    鑑定通知書一件在卷足憑（附於本院卷宗）。顯見本案查扣
    之改造手槍係以金屬材質之遊戲類模擬槍械換裝金屬槍管改
    造而成，雖該槍枝之彈匣底托鬆動、扳機脫落無固定梢，然
    仍不影響其擊發功能，猶可擊發適用之子彈，確具有殺傷力
    ，殆屬無疑。
  (二)而被告於警詢時供稱：改造槍枝係伊從跳蚤雜誌上訂購，槍
    管是伊女朋友許苗珠之友人綽號「阿源」之男子拿來的等語
    （見同上偵查卷第十頁），嗣經警移送至臺灣板橋地方法院
    檢察署接受內勤檢察官訊問時亦陳稱：改造槍枝是伊之前買
    的，槍管有打通，槍管是伊女友許苗珠留下來的等語（見同
    上偵查卷第三一頁），復經承辦檢察官再次訊問時更自承：
    伊在九十三年底左右，透過跳蚤雜誌訂購道具槍，買新臺幣
    五千元，槍管是在九十四年初，伊女朋友之友人「阿源」在
    伊土城民族路住處內，拿給伊女朋友，當時伊女朋友與伊同
    居，後來伊女朋友因毒品案件入監，所以伊女朋友之東西都
    放在伊住處，伊就將槍管裝在道具槍上等語（見臺灣板橋地
    方法院檢察署九十五年度偵字第二八六一號偵查卷第十八頁
    ）。則被告於警詢及接受內勤檢察官初訊時已陳明其所持槍
    枝及其上所裝置槍管之來源各異，嗣接受承辦檢察官複訊時
    更自白其換裝槍管之事實，而被告及辯護人於本院準備程序
    中亦均不爭執被告前開歷次陳述有何記載不實或非出於自由
    意志而為之情事（見本院九十五年四月十八日準備程序筆錄
    第三頁至第五頁）。復參照本案查扣槍枝經送法務部調查局
    鑑定結果，認係以金屬材質之遊戲類模擬槍械換裝金屬槍管
    改造而成，業如前述；而該槍枝另送內政部警政署刑事警察
    局鑑驗結果，亦認係由仿ＦＮ廠一九一０型半自動手槍製造
    之金屬玩具手搶，換裝土造金屬槍管改造而成，有該局九十
    四年九月二十一日刑鑑字第０九四０一三七一四三號槍彈鑑
    定書一份在卷可證（見臺灣板橋地方法院檢察署九十四年度
    偵字第一四七三八號偵查卷第四三頁至第四五頁）。則該槍
    枝之結構，核與被告供稱其係將「阿源」所有之槍管換裝在
    其購得之玩具手槍等情節一致，足認被告前開自白確與事實
    相符。是被告嗣於本院審理時改稱：槍管並非伊換裝云云，
    無非事後卸責之詞，不足採信。從而，被告未經許可，擅自
    換裝土造金屬槍管於原未具殺傷力之遊戲類模擬槍械上，使
    其得以擊發適用之子彈而具殺傷力，自屬製造可發射子彈具
    有殺傷力改造手槍之行為。
  (三)綜上，本案事證明確，被告犯行堪以認定，應予依法論罪科
    刑。
二、查被告行為後，刑法部分條文業於九十四年二月二日經總統
    以華總一義字第０九四０００一四九０一號令修正公布，並
    自九十五年七月一日起生效施行（下稱現行刑法）；復參酌
    最高法院九十五年五月二十三日第八次刑事庭會議決議意旨
    ，現行刑法第二條第一項之規定，係規範行為後法律變更所
    生新舊法律比較適用之準據法，於現行刑法施行後，應適用
    現行刑法第二條第一項之規定，為「從舊從輕」之比較；又
    比較時應就罪刑有關之共犯、未遂犯、想像競合犯、牽連犯
    、連續犯、結合犯，以及累犯加重、自首減輕暨其他法定加
    減原因（如身分加減）與加減例等一切情形，綜其全部罪刑
    之結果而為比較。惟刑法第十一條乃屬刑法總則適用於其他
    刑事特別法之準據法規定，雖亦經修正，然因無關犯罪行為
    可罰性要件之變更，應逕適用裁判時之現行刑法第十一條規
    定，合先辨明。次查，(一)被告前於九十三年間因違反毒品危
    害防制條例案件，經本院以九十三年度簡字第三四四五號判
    處有期徒刑四月，如易科罰金，以銀元三百元折算一日確定
    ，於九十三年十二月十日易科罰金執行完畢，有臺灣高等法
    院被告前案紀錄表一份附卷可稽，其於五年內再故意犯本案
    有期徒刑以上之罪，無論依修正前、後刑法第四十七條規定
    ，均應構成累犯，並加重本刑至二分之一，是對被告而言，
    二者適用結果並無不同。(二)又被告行為時之刑法第四十二條
    第二項規定：「易服勞役以一元以上三元以下，折算一日。
    但勞役期限不得逾六個月。」依斯時有效施行之罰金罰鍰提
    高標準條例第二條前段規定（業於九十五年五月十七日經總
    統以華總一義字第０九五０００六九七九一號令修正公布刪
    除，並自九十五年七月一日起生效），依刑法第四十二條第
    二項易服勞役者，就其原定數額提高為一百倍折算一日，則
    本案被告等人行為時之刑法及罰金罰鍰提高標準條例關於易
    服勞役折算標準之規定，係以銀元三百元折算一日，經折算
    為新臺幣後，應以新臺幣九百元折算一日。而現行刑法第四
    十二條第三項規定：「易服勞役以新臺幣一千元、二千元或
    三千元折算一日。但勞役期限不得逾一年。」比較修正前、
    後關於易服勞役折算標準之規定，以修正後刑法第四十二條
    第三項規定，較有利於行為人。(三)再者，現行刑法第三十八
    條關於沒收從刑之規定，僅在該條第一項第三款增設「因犯
    罪所生之物」亦得沒收之規定，並為使適用更期明確，以符
    合現行實務之見解，將該條第二項、第三項所使用之「犯人
    」一詞，修正為「犯罪行為人」。則關於被告所有且供犯罪
    所用之物，無論依修正前、後刑法第三十八條第一項第一款
    規定，均得宣告沒收，是對被告而言，二者適用結果亦無不
    同。(四)綜上，經整體比較全部罪刑之結果，以現行刑法之規
    定較有利於被告，依現行刑法第二條第一項但書規定，應適
    用最有利於行為人之法律即現行刑法之規定。
三、核被告所為，係犯槍砲彈藥刀械管制條例第八條第一項之未
    經許可製造可發射子彈具有殺傷力改造手槍罪。被告未經許
    可持有槍枝主要組成零件之行為以及改造槍枝後持有該槍枝
    之行為，均為製造之行為所吸收，不另論罪。按犯槍砲彈藥
    刀械管制條例之罪自首，並報繳其持有之全部槍砲、彈藥、
    刀械者，減輕或免除其刑，該條例第十八條第一項前段定有
    明文。次按自首祇以犯人在犯罪未發覺之前，向該管公務員
    申告犯罪事實，而受裁判為已足，並不以使用自首字樣為必
    要。又刑事訴訟採職權主義，不能期待被告自己證明其自己
    犯罪，因之，自首者於自首後，縱又為與自首時不相一致之
    陳述，甚至否認犯罪，仍不能動搖其自首效力，最高法院五
    十一年臺上字第一四八六號判例及八十八年度臺上字第八七
    七號裁判意旨參照。查本案查獲機關臺北縣政府警察局海山
    分局前於九十四年八月二十九日，以被告涉犯販賣及施用毒
    品罪嫌為由，經報請臺灣板橋地方法院檢察署檢察官許可後
    ，向本院聲請搜索被告位於臺北縣土城巿民族街四十四號住
    處獲准；嗣該分局偵查隊小隊長戊○○及偵查員甲○○等人
    於九十四年八月三十日前往上址外埋伏守候，乃於同日下午
    六時許，見被告自上址住處外出，即趨前表明身份及來意，
    並將被告帶入該住處一樓內，要求被告交出其持有之違禁物
    品，被告乃自行交付其持有之前開改造手槍一枝（含彈匣一
    個）、不具殺傷力之改造子彈一顆、改造子彈半成品（即玩
    具金屬彈殼）二顆、第二級毒品安非他命六包（合計毛重二
    ．九公克、淨重二．三公克）以及分裝袋一包等事實，業據
    證人即被告之父丙○○於本院審理時具結證述稱：九十四年
    八月三十日下午，伊兒子外出，才到門口，兩邊就有人上來
    把伊兒子堵住並推到家裡，渠等表示係刑警，並要求伊兒子
    把東西拿出來，伊兒子就用手從口袋將槍繳給刑警等語明確
    （見本院九十五年八月三十一日審判筆錄），並經本院調取
    本院九十四年度聲搜字第二五三九號卷宗核閱屬實，且有前
    述搜索扣押筆錄及扣押物品目錄表存卷可考。至證人戊○○
    雖於本院審理時證稱：槍枝是伊等搜到的，不是被告主動交
    出來的，在搜索被告身體及所攜帶物品時，看到那把槍云云
    （見本院九十五年八月三日審判筆錄），然證人戊○○並陳
    稱：好像不是伊執行搜索，伊在現場負責指揮等語（見同上
    審判筆錄），則其是否能確知當時查獲被告持有違禁物品之
    實際經過，已非無疑。況卷附臺北縣政府警察局海山分局搜
    索扣押筆錄併記載「命所有人、持有人或保管人提出或交付
    應扣押物予以扣押」等語，益徵被告係自行交付前開物品予
    執行搜索之警員，是被告陳稱：伊係自行將身上之槍枝交出
    去等語，應堪採信。從而，本案查獲機關即臺北縣政府警察
    局海山分局原以被告涉違反毒品危害防制條例罪嫌為由，至
    其上址住處欲執行搜索，本未得悉被告另涉嫌非法製造或持
    有槍枝之犯行，則被告在有偵查權限之公務員知悉其非法持
    有槍枝之犯罪事實前，即自行交付其持有之前開槍枝，自有
    就其非法持有具有殺傷力槍枝之犯行，向有偵查權限之公務
    員自首並接受裁判之意；且其嗣於偵查中接受檢察官訊問時
    ，更主動供明其持有之上揭槍枝係其自行將槍管換裝在玩具
    槍上改造而成一節，復在有偵查權限之公務員知悉其非法製
    造具有殺傷力槍枝之犯罪事實前，主動申告並裁受裁判，核
    與自首之要件相符，縱其嗣於本院審理時再翻詞否認犯行，
    仍不動搖其原先自首之效力，自應依槍砲彈藥刀械管制條例
    第十八條第一項前段規定減輕其刑。被告前於九十三年間因
    違反毒品危害防制條例案件，經本院以九十三年度簡字第三
    四四五號判處有期徒刑四月，如易科罰金，以銀元三百元折
    算一日確定，於九十三年十二月十日易科罰金執行完畢，業
    如前述，其於五年內再犯本案有期徒刑以上之罪，為累犯，
    應依現行刑法第四十七條規定加重其刑，並先加後減之。爰
    審酌被告以換裝槍管之方式製造具有殺傷力槍枝之行為，對
    於社會秩序戕害甚大，而其犯罪後卻矢口否認犯行，不知悔
    改，態度非佳，兼衡其犯罪動機、目的、手段等一切情狀，
    量處如主文所示之刑，並就罰金刑部分諭知易服勞役之折算
    標準，以資懲儆。
四、扣案可發射子彈具有殺傷力之改造手槍一枝（槍枝管制編號
    0000000000號，含彈匣一個），係違禁物，應依
    現行刑法第三十八條第一項第一款規定宣告沒收之。至扣案
    之改造子彈一顆，經內政部警政署刑事警察局以實際試射法
    鑑驗結果，無法擊發，認不具殺傷力，而扣案之改造子彈半
    成品二顆，經該局鑑定結果，亦認均係玩具金屬彈殼，有前
    述槍彈鑑定書存卷供參，尚非違禁物，核與被告非法製造槍
    枝之犯行尚屬無涉，故皆不予宣告沒收，附此敘明。
據上論斷，應依刑事訴訟法第二百九十九條第一項前段，槍砲彈
藥刀械管制條例第八條第一項、第十八條第一項前段，刑法第十
一條前段、第二條第一項但書、第四十七條、第四十二條第三項
、第三十八條第一項第一款，判決如主文。
本案經檢察官張瑞娟到庭執行職務。
中    華    民    國    95    年    9     月    14    日
                  刑事第七庭審判長法  官  胡  堅  勤
                                  法  官  李  君  豪
                                  法  官  王  瑜  玲
上列正本證明與原本無異。
如不服本判決，應於判決送達後10日內向本院提出上訴狀（應附
繕本），上訴於臺灣高等法院。
中    華    民    國    95    年    9     月    15    日
                                  書記官  黃  頌  棻
附錄本案論罪科刑法條全文：
槍砲彈藥刀械管制條例第八條
未經許可，製造、販賣或運輸鋼筆槍、瓦斯槍、麻醉槍、獵槍、
空氣槍或第四條第一項第一款所定其他可發射金屬或子彈具有殺
傷力之各式槍砲者，處無期徒刑或五年以上有期徒刑，併科新臺
幣一千萬元以下罰金。
未經許可，轉讓、出租或出借前項所列槍枝者，處五年以上有期
徒刑，併科新臺幣一千萬元以下罰金。
意圖供自己或他人犯罪之用，而犯前二項之罪者，處無期徒刑或
七年以上有期徒刑，併科新臺幣一千萬元以下罰金。
未經許可，持有、寄藏或意圖販賣而陳列第一項所列槍枝者，處
三年以上十年以下有期徒刑，併科新臺幣七百萬元以下罰金。
第一項至第三項之未遂犯罰之。


司法院資訊處製作；財團法人民間司法改革基金會備份。
